【裁判字號】    90,易,965
【裁判日期】    900504
【裁判案由】    偽造文書
【裁判全文】
臺灣高雄地方法院刑事判決                            九十年度易字第九六五號
    公  訴  人  臺灣高雄地方法院檢察署檢察官
    被      告  甲○○
右列被告因偽造文書案件，經檢察官提起公訴（九十年度偵字第八九九號），本院判
決如左：
    主  文
甲○○共同偽造公印文，處有期徒刑肆月，如易科罰金，以參佰元折算壹日，緩刑貳
年。偽造之「陳明忠」國民身分證壹枚，沒收。
    事  實
一、甲○○於民國八十九年十一月二十六日下午八時許，與不詳姓名年籍綽號「欽仔
    」之成年男子，基於共同偽造公印文、偽造與品行相類證書之犯意聯絡，由甲○
    ○提供自己相片及偽造代價新台幣（下同）三千元費用，在高雄市○○區○○路
    監理站前，交予該綽號「欽仔」之人，綽號「欽仔」則將甲○○之相片張貼於「
    仿正式身分證形狀、大小及內容之紙張」上，並填具「陳明忠、六十五年四月九
    日生、住高雄縣大寮鄉○○村○鄰○○○路一一巷十五號」等文字，暨蓋用偽造
    「內政部印」之公印及「高雄縣政府」公印（鋼印）於上開仿照之身分證用紙上
    ，而偽造上開公印文二枚之方式，偽造陳明忠之身分證乙枚，並於同年十月十四
    日左右，在上址監理站前，再由該綽號「欽仔」之人將上開偽造「陳明忠」之身
    份證乙枚交予甲○○，足以生損害於戶政機關對於國民身分資料管理之正確性及
    陳明忠、內政部、高雄縣政府。嗣於八十九年十二月三十一日下午三時三十分許
    ，在高雄市○○區○○路與意誠路口，為警攔檢盤查，甲○○出示上開偽造之身
    分證而持以行使時，為警發覺查獲，並扣得該偽造之身分證乙張。
二、案經高雄市政府警察局移送台灣高雄地方法院檢察署檢察官偵查起訴。
    理  由
一、右揭事實，業據被告甲○○於本院審理時坦承不諱。而扣案之身分證，確屬偽造
    之身分證，並據證人即被害人陳明忠於警訊時證述甚詳，其證稱：伊於八十三年
    十二月十三日申請補發之身份證，並無遺失，被告所持行使之身份證，並非伊申
    請補發之身份證等語，且扣案之身份證經送內政部警政署刑事警察局鑑驗之結果
    ：該送鑑之「陳明忠」身份證上螢光暗記與標準身分證樣張不符，且無浮水印，
    該身分證係偽造（因該身分證係偽造，故其上之公印亦係偽造），有該局九十年
    四月三日刑鑑第四三四八二號鑑驗通知書附卷可稽；此外，復有偽造之身份證乙
    張扣案可資佐證。從而，本件事證明確，被告上開犯行，應堪認定。
二、核被告甲○○所為，係犯刑法第二百十六條、第二百十二條之行使偽造特種文書
    罪及第二百十八條第一項之偽造公印文罪。其與不詳姓名年籍綽號「欽仔」間，
    就上揭犯行，有犯意之聯絡及行為之分擔，均為共同正犯。被告偽造特種文書之
    低度行為，為行使偽造特種文書之高度行為所吸收，不另論罪。被告所犯上開二
    罪間，有方法結果之牽連關係，應從一重依偽造公印文罪論處。又被告同時偽造
    高雄縣政府之公印文（鋼印）及內政部之公印文，是一行為犯數個同種法益之罪
    名，屬想像競合犯，應依刑法第五十五條規定從一重之罪處斷。公訴人漏未斟酌
    以陳明忠名義之身分證上，印刷、螢光暗記、梅花透光暗記、鋼印之特徵均與內
    政部警政署刑事警察局檔存之樣張不同，而認被告僅係變造該身分證，尚有未洽
    ；又公訴人雖漏未論及被告行使偽造特種文書及偽造公印文之犯行，惟行使偽造
    特種文書之部份與公訴人起訴之事實，屬高、低度行為之一罪關係，且偽造公印
    文之部分與前揭論罪科刑部分有牽連犯之裁判上一罪關係，均為起訴效力所及，
    本院自得加以審酌，附此敘明。爰審酌被告之品行非劣，竟因貪圖一時便利，而
    為本件犯行，犯罪之手段、目的、所生危害，及犯後態度等一切情狀，量處如主
    文所示之刑，以資懲儆；而按刑法第四十一條業經立法院於九十年一月四日修正
    ，於九十年一月十日經總統公布施行，並於同年月十二日生效，該條規定：「犯
    最重本刑為五年以下有期徒刑之刑之罪，而受六個月以下有期徒刑或拘役之宣告
    ，因身體、教育、職業、家庭之關係或其他正當事由，執行顯有困難者，得以一
    元以上三元以下折算一日，易科罰金。但確因不執行所宣告之刑，難收矯正之效
    ，或難以維持法秩序者，不在此限。」、「併合處罰之數罪，均有前項情形，其
    應執行之刑逾六月者，亦同」，被告所犯偽造公印文罪，係五年以下有期徒刑之
    罪，且科處六個月以下有期徒刑，被告犯罪時間雖在上開條文修正生效前，然依
    刑法第二條第一項前段規定，行為後法律有變更者，原則上適用裁判時之法律，
    復經新舊法比較結果，新修正之條文對於易科罰金之條件有利於行為人，故依刑
    法第二條第一項前段規定，被告所宣告之刑，應依新修正之刑法第四十一條第一
    項規定，諭知如易科罰金之折算標準。又被告前未曾受有期徒刑以上刑之宣告，
    有台灣高等法院被告全國前案紀錄表可按，其因一時失慮，偶罹刑典，經此偵審
    程序及刑之宣告後，應知警惕，而無再犯之虞，本院認前開所宣告之刑，以暫不
    執行為適當，併宣告緩刑二年，以啟自新。另扣案偽造之陳明忠身分證乙枚，為
    被告所有且因犯罪所得之物，業據被告供明在卷，爰依刑法第三十八條第一項第
    三款宣告沒收；至該偽造之身分證上被告相片乙張及其上之公印文，因該身分證
    既已宣告沒收，自無庸另對其上被告相片及偽造之公印文為沒收之諭知，附此敘
    明。
據上論斷，應依刑事訴訟法第二百九十九條第一項前段，刑法第二條第一項前段、第
二十八條、第二百十六條、第二百十二條、第二百十八條第一項、修正後第四十一條
第一項、第三十八條第一項第三款、第五十五條、第七十四條第一款，罰金罰鍰提高
標準條例第一條前段、第二條，判決如主文。
本案經檢察官林在培到庭執行職務。
中      華      民      國          九十    年      五    月      四    日
                                  臺灣高雄地方法院刑事第六庭
                                      法  官  洪榮家
右正本證明與原本無異。
如不服本判決，應於判決送達後十日內，向本院提出上訴狀。
                                      書記官  陳寰瑛
中      華      民      國          九十    年      五    月      四    日
附錄本案論罪科刑法條全文：
刑法第二百十二條：
  偽造、變造護照、旅券、免許證、特許證及關於品行、能力、服務或其他相類之證
  書、介紹書，足以生損害於公眾或他人者，處一年以下有期徒刑、拘役或三百元以
  下罰金。
刑法第二百十六條：
  行使第二百十條至第二百十五條之文書者，依偽造、變造文書或登載不實事項或使
  登載不實事項之規定處斷。
刑法第二百十八條第一項：
  偽造公印或公印文者，處五年以下有期徒刑。


司法院資訊處製作；財團法人民間司法改革基金會備份。
